臺灣高等法院民事裁定
109年度抗字第1263號
抗  告  人  陳啓彰

            陳敬昕

相  對  人  嘉義縣梅山鄉農會                    

法定代理人  吳宗澤


上列當事人間因請求返還消費借貸款事件，對於中華民國109年8
月13日臺灣新北地方法院109年度訴字第2296號裁定提起抗告，
本院裁定如下： 
    主  文
抗告駁回。
抗告費用由抗告人負擔。
    理  由
一、按當事人得以合意定第一審管轄法院。但以關於由一定法律
    關係而生之訴訟為限。前項合意應以文書證之。又訴訟之全
    部或一部，法院認為無管轄權者，依原告聲請或依職權以裁
    定移送於其管轄法院。民事訴訟法第24條、第28條第1項分
    別定有明文。準此，當事人間以書面約定就其等因契約爭執
    涉訟時合意定第一審管轄法院者，當事人及法院均應受其拘
    束，除專屬管轄外，得排斥其他審判籍優先適用。如原告向
    非合意之管轄法院起訴，法院認其無管轄權，自得依職權以
    裁定移送該合意之管轄法院。
二、本件相對人以抗告人為被告，主張抗告人陳啓彰(下逕稱姓
    名)欠其借款新臺幣（下同）218萬6728元本息未清償，抗告
    人陳敬昕(下逕稱姓名)為連帶保證人，依民事訴訟法第508
    條規定，聲請原法院以109年度司促字第9116號准對抗告人
    核發支付命令，抗告人於法定期間提出異議（見原法院司促
    卷第7至9、27頁、原法院卷第11、15頁），依民事訴訟法第
    519條第1項規定，視為相對人起訴。原法院以兩造有以書面
    就關於消費借貸所生之訴訟合意由臺灣嘉義地方法院（下稱
    嘉義地院）管轄，將訴訟移送至嘉義地院。抗告人不服，提
    起抗告。
三、經查：
　㈠陳啓彰向相對人借款290萬元，由陳敬昕擔任連帶保證人，除
    簽立借據外，並書立授信約定書，其中第18條約定：「因本
    契約涉訟時，立約人(指抗告人)與貴會(指相對人)合意以嘉
    義地院為第一審管轄法院。但不排除消費者保護法第47條及
    民事訴訟法第436條之9小額訴訟管轄法院之適用」(見原法
    院卷第52、54頁）。足認兩造已合意定嘉義地院為第一審管
    轄法院，依上開規定及說明，當事人及法院均應受其拘束。
　㈡抗告人雖主張：相對人為法人，上開合意管轄條款，顯係預
    定用於同類契約之條款而成立，且其在經濟上顯屬弱勢，於
    訂立契約時就此條款並無磋商或變更之餘地，又其居住所均
    在新北市新莊區，且平日需上班，倘因本件契約涉訟，其須
    遠赴該定型化條約所預定之合意管轄法院即嘉義地院應訴，
    有顯失公平之情形云云。惟按民事訴訟法第24條之合意管轄
    ，如當事人之一造為法人或商人，依其預定用於同類契約之
    條款而成立，按其情形顯失公平者，他造於為本案之言詞辯
    論前，得聲請移送於其管轄法院。但兩造均為法人或商人者
    ，不在此限，同法第28條第2項固規定有明文。而該條所謂
    顯失公平，係指如乘他造輕率、急迫，無經驗而簽訂契約，
    以致難能為攻擊防禦等類情形均屬之。系爭授信約定書雖為
    相對人一方預先設立，惟參以抗告人向相對人申請授信貸款
    時於授信申請書上已填載借款用途為「購置公司設備資金」
    、陳啓彰之職業載為「綠能產業」，住址為「台北市○○區○○
    街00巷00號5樓」(下稱台北市地址)(見本院卷第27頁)，且
    陳啓彰於該授信約定書上亦記載其住址為上開台北市地址(
    見本院卷第61頁)，可知抗告人於向相對人申請授信貸款及
    簽立授信約定書時，陳啓彰已居住在北部地區，且抗告人並
    明知雙方係約定以嘉義地院為管轄法院，可預見將來因貸款
    所生之訴訟，將由嘉義地院為管轄法院，仍願意向相對人貸
    款，陳敬昕並同意擔任連帶保證人，而簽立授信約定書；復
    本件借款用途係供抗告人為購置公司設備(見本院卷第27頁)
    ，抗告人雖非法人，惟陳啓彰於訂立系爭授信約定書時為第
    三人上一國際光電股份有限公司(登記資本總額3億5000萬元
    、實收資本總額2億5888萬8750元)負責人(見本院卷第47頁
    之公司變更登記表)，現仍為該公司之董事(持有股份數為20
    8萬6096股，見本院卷第71至73頁)，顯非經濟上之弱勢，亦
    難認其有何輕率、急迫，無經驗而簽訂契約。況抗告人僅空
    言上開合意管轄有顯失公平，並未舉證以實其說。是兩造合
    意約定嘉義地院為管轄法院，尚難謂有何兩造地位上不平等
    ，或致抗告人難為攻擊防禦、或影響訴訟權行使等類似而顯
    失公平。再者，主債務人陳啓彰與連帶保證人陳敬昕為連帶
    債務人，本件不宜割裂處理。是抗告人以其生活區域而否認
    合意管轄之約定效力之主張，並不足採。故原裁定依職權將
    訴訟移送至嘉義地院，並無不當。抗告意旨指摘原裁定不當
    ，聲明廢棄，為無理由。
四、據上論結，本件抗告無理由。爰裁定如文。　　　　
中　　華　　民　　國　　109 　年　　9 　　月　　30　　日
                    民事第二十五庭
　　　　　　　　　      審判長法  官  謝碧莉
　　　　　　　　　            法  官  林晏如
　　　　　　　　　            法  官  陳月雯
正本係照原本作成。
本裁定除以適用法規顯有錯誤為理由外，不得再抗告。如提起再
抗告，應於收受送達後10日內委任律師為代理人向本院提出再抗
告狀。並繳納再抗告費新臺幣１千元。
中　　華　　民　　國　　109 　年　　10　　月　　5 　　日

    　　　　　　　　　　　　　書記官  侯雅文